最高法院刑事判決　　　　　　九十四年度台上字第六四二０號
　　上　訴　人　甲○○
　　　　　　　　　　　　號
　　選任辯護人　謝志明律師
上列上訴人因公共危險等罪案件，不服台灣高等法院中華民國九
十四年八月十一日第二審判決（九十四年度交上訴字第六八號，
起訴案號：台灣台北地方法院檢察署九十三年度偵字第五一九七
號），提起上訴，本院判決如下：
    主  文
上訴駁回。
    理  由
一、駕駛動力交通工具肇事，致人受傷而逃逸罪部分：
按刑事訴訟法第三百七十七條規定，上訴於第三審法院，非以判
決違背法令為理由，不得為之。是提起第三審上訴，應以原判決
違背法令為理由，係屬法定要件。如果上訴理由狀並未依據卷內
訴訟資料，具體指摘原判決不適用何種法則或如何適用不當，或
所指摘原判決違法情事，顯與法律規定得為第三審上訴理由之違
法情形，不相適合時，均應認其上訴為違背法律上之程式，予以
駁回。本件原判決綜合調查證據之結果，認上訴人甲○○犯有刑
法第一百八十五條之四駕駛動力交通工具肇事，致人受傷而逃逸
罪之事實，因而撤銷第一審關於此部分之無罪判決，改判論上訴
人以上開罪名，量處有期徒刑陸月，並諭知易科罰金之折算標準
，已詳認定犯罪事實之依據及憑以認定之理由，並對其否認駕
車肇事逃逸之辯詞，如何不足採信，亦已依據卷內資料予以指駁
及說明，從形式上觀察，原判決並無違背法令情形。按事實之認
定及證據之取捨，乃屬事實審法院之職權。證人所為供述及合法
調查所得證據，何者為可採，事實審法院本得參酌其他相關證據
為自由之判斷，苟無違反經驗法則或論理法則，自難指為違法。
原判決依憑上訴人之部分自白，告訴人吳孟修於一審訊問時之指
訴，如原判決理由二所列各項證據，及其他調查證據取捨之結果
，認定上訴人確有駕車肇事逃逸犯行，摒棄不採其否認犯罪之辯
詞，經核其證據之取捨及證明力之判斷於法均無不合。上訴意旨
仍執陳詞，謂伊縱有開車經過車流量大之案發現場，停車查看遭
他車撞倒滑行之吳孟修，見吳孟修自行站立後始駛離，亦不能據
以推論上訴人有駕車肇事逃逸之事實。吳孟修另指稱，車禍發生
前，上訴人車速緩慢，車速既緩慢，則上訴人自無於一、二秒內
變換車道後撞倒吳孟修成傷再駕車逃逸之可能。況吳孟修未目睹
被撞經過，其不利上訴人之指訴顯與常理不符。而駕車肇事逃逸
罪與過失傷害罪乃屬法律競合，原判決以數罪併罰論科，亦有未
洽等語，係就原審已詳為調查論斷與說明之事項，再事爭執，殊
非適法之第三審上訴理由。又審理事實之法院，其認定被告犯罪
事實所憑之證據，並不以直接證據為限，間接證據亦包括在內，
凡綜合調查所得之各種直接及間接證據，本於推理之作用得其心
證，而為事實之判斷，苟與事實無違，此項判斷即與完全憑空推
測迥異，即不容任意指為違法。原判決並非僅依憑吳孟修於一審
訊問時之指訴為認定其犯行之唯一證據，而係引述前開各種直接
及間接證據，本於推理之作用予以綜合判斷，查明確與事實相符
，始資以論罪科刑，難認有何違法。再刑事訴訟法第三百十條第
二款規定，有罪之判決書，對於被告有利之證據不採納者，固應
說明其理由。惟其所謂對於被告有利之證據，係指該證據客觀上
對論罪科刑有所影響，且對被告有利，具有證據評價之必要性者
而言。倘該證據客觀上對論罪科刑並無影響，既無為證據評價之
必要，縱未在判決理由內加以說明，亦僅係行文簡略而已。原判
決既採信吳孟修不利上訴人之證詞，資為論罪基礎，自係摒棄不
採其有利部分，原判決未詳加說明其取捨之心證理由，雖稍嫌闕
漏，但尚不足生影響於判決主旨。另按刑事訴訟法第一百八十四
條第二項僅規定因發見真實之必要，得命證人與他證人或被告對
質，至應否對質，在審理事實之法院，本有自由裁酌之權，如果
訊問證人後，已依同法第一百六十五條規定，將其陳述之要旨告
知被告，予以辯解之機會，即使該證人未與對質，其訊問程序，
亦非違法。查第一審法院審判長於審判期日踐行交互詰問程序時
，訊問上訴人是否詰問證人即吳孟修，並提示吳孟修之證言訊問
其有何意見，上訴人均答稱「沒有」、「沒有意見」（見一審卷
第六五頁背面及六七頁），上訴意旨執此指摘，仍非適法之第三
審上訴理由。此外，上訴人徒憑己意，對原審認事用法職權之適
法行使及原判決理由已詳為論斷之事項，再事爭辯，核與法定上
訴第三審之形式要件不符，其此部分之上訴違背法律上之程式，
應予駁回。
二、過失傷害人部分：
按刑事訴訟法第三百七十六條所列各罪之案件，經第二審判決者
，不得上訴於第三審法院，法有明文。本件上訴人甲○○另犯過
失傷害人部分，原判決係依刑法第二百八十四條第一項前段論處
罪刑，查該罪名核屬刑事訴訟法第三百七十六條第一款之案件。
依首開說明，既經第二審判決，自不得上訴於第三審法院，上訴
人就此部分復提起上訴，為法所不許，亦應併予駁回。
據上論結，應依刑事訴訟法第三百九十五條前段，判決如主文。
中　　華　　民　　國　九十四　年　 十一 　月 　十七 　日
                      最高法院刑事第四庭
                          審判長法官  謝　家　鶴
                                法官  洪　文　章
                                法官  花　滿　堂
                                法官  陳　世　淙
                                法官  洪　佳　濱
      本件正本證明與原本無異
                                      書  記  官
中　　華　　民　　國　九十四　年　 十一 　月 　三十 　日
                                                      Ｔ
